【裁判字號】    89,上易,349
【裁判日期】    890425
【裁判案由】    竊盜
【裁判全文】
臺灣高等法院臺中分院刑事判決                    八十九年度上易字第三四九號
    上  訴  人  臺灣苗栗地方法院檢察署檢察官
    被      告  乙○○
右上訴人因被告竊盜案件，不服台灣苗栗地方法院中華民國八十八年九月八日第一審
判決（八十七年度易字第九四二號，起訴案號：台灣苗栗地方法院檢察署八十七年度
偵字第三二六三號），提起上訴，本院判決如左：
    主  文
上訴駁回。
    理  由
一、本件公訴意旨略以：被告乙○○意圖為自己不法之所有，於民國（下同）八十七
    年六月十九日清晨，在苗栗縣獅潭鄉○○村○○○○○道路旁，竊取丙○○所有
    牌照號碼ＩＪＶ--八六一號機車，供己使用。嗣後將其丟棄至苗栗市建功里玉清
    公園大門前，為警查獲。因認被告涉犯刑法第三百二十條第一項之竊盜罪嫌云云
    。
二、按犯罪事實應依証據認定之，無証據不得推定其犯罪事實。又不能証明被告犯罪
    者，應諭知無罪之判決，刑事訴訟法第一百五十四條、第三百零一條第一項分別
    定有明文。再認定不利於被告之事實，須依積極証據，苟積極証據不足為不利於
    被告事實之認定時，即應為有利被告之認定，更不必有何有利之証據，最高法院
    三十年上字第八一六號判例可資參照。
三、公訴人認被告乙○○涉有上開犯行，無非係以：（一）被害人丙○○、証人豆逢
    清於警訊及偵查中之指述及証言；（二）苗栗縣警察局車輛失竊尋獲電腦輸入單
    影本乙紙附卷可憑等，為其主要論據。訊據被告乙○○固坦承於前開時、地騎走
    牌照號碼ＩＪＶ--八六一號機車，惟堅決否認有竊盜之犯意，辯稱：當日伊騎乘
    所有之牌照號碼ＩＬＹ--八九九號機車至上開地點，因當時天未亮，天色很暗，
    伊的鑰匙可發動該輛牌照號碼ＩＪＶ-- 八六一號機車，所以伊不知所騎之機車
    是別人的等語。
四、經查，被害人丙○○於原審審理時陳稱：「備案當時旁邊有另一台機車（即被告
    乙○○所有之牌照號碼ＩＬＹ--八九九號機車），我的鎖鑰可以啟動那一台機車
    ，但顏色不一樣（座墊鎖也可以開），我的車是黑色的，另一台顏色忘了。」（
    見原審八十八年八月十三日訊問筆錄）等語明確；又徵諸被告所有之牌照號碼Ｉ
    ＬＹ--八九九號機車顏色為深藍色（見偵查卷第二十頁），與被害人丙○○所有
    之牌照號碼ＩＪＶ--八六一號機車顏色相近；且衡諸常情，被告若確有竊取該輛
    機車之犯意，豈有將自己所有之機車停放在犯罪地，使人輕易察知犯嫌為何人之
    理？綜上諸情，足見被告於前開時、地實係因天色昏暗，且被害人所有之牌照號
    碼ＩＪＶ--八六一號機車及被告所有之牌照號碼ＩＬＹ--八九九號機車之顏色相
    近，復因被告使用自己之機車鑰匙可啟動被害人所有之機車，以致誤認被害人所
    有之機車為自己所有之機車而騎走。是被告所辯，堪可採信。此外，復查無其他
    積極証據足資証明被告乙○○有何不法所有之竊盜意圖，揆諸前開法條及判例意
    旨，即應為有利於被告之認定，原審依法應諭知無罪之判決，經核並無不合，檢
    察官上訴意旨略稱「被告乙○○如何竊取被害人丙○○所有機車之事實，已據被
    告供承不諱，核與被害人指訴情節相符，且有贓物領據在卷為憑，被告犯行已堪
    認定。查本件被害人之機車顏色、車牌號碼均與被告騎用之機車不同，顯而易見
    。且被告竊車之時係在夏日之清晨，天色已非昏暗。又被告使用之後，倘果真有
    誤認之情，應隨即通知警方，使原主即被害人取回其車，又焉有嗣後將車丟棄之
    情形。故本件被告顯有不法所有意圖，竊取他人機車之故意，其竊行明確。」等
    語，惟查本件被告乙○○患有精神分裂症，有診斷書在卷可憑（見本院卷第二二
    頁），因此其判斷力自較常人為弱，而被告將自己機車仍放置原處，被告誤認被
    害人丙○○之機車為自己之機車而騎走，而非有不法所有之意圖，原審理由已詳
    加敘明，其認定並無違誤，檢察官上訴為無理由，應予駁回。
據上論斷，應依刑事訴訟法第三百六十八條，判決如主文。
本案經檢察官甲○○到庭執行職務。
中      華      民      國     八十九     年      四      月   二十五   日
                                   臺灣高等法院臺中分院刑事第三庭
                                         審判長法  官  方  艤  駐
                                               法  官  廖  柏  基
                                               法  官  劉  連  星
右正本證明與原本無異。
不得上訴。
                                               書記官  顏  子  良
中      華      民      國     八十九     年      四      月   二十六   日
                                                                        Ｄ


司法院資訊處製作；財團法人民間司法改革基金會備份。
